---
title: "GLAB06_IC regresion"
author: "EFN"
date: "2023-04-25"
output: html_document
---

```{r setup, include=FALSE}
knitr::opts_chunk$set(echo = TRUE)
```

## SEMANA 6: PRONOSTICO PARA VALOR MEDIO E INDIVIDUAL
### GUIA DE LABORATORIO

Revise junto con el docente el ejemplo de aplicación para que luego pueda resolver el caso de aplicación propuesto.

### EJEMPLO DE APLICACIÓN
1. Primero creamos un archivo R Markdown, colocando un título y autor que irán en la cabecera.

2. Procederemos a leer la base de datos llamada ‘almacén’, la cual contiene información sobre los costos de distribución (en miles de dólares) y números de órdenes en un almacén. Se trabajará con un documento de Excel. 

Para ello se debe instalar el paquete ‘readxl’ desde la consola. Luego se llama a esta con library(readxl). Luego buscamos la ruta de nuestro archivo por medio de file.choose() y la asignamos a una variable (para este caso ruta_excel) y si queremos ver cuáles son los nombres de las hojas de nuestro documento de Excel utilizamos excel_sheets(). Una vez hecho esto podemos desechar o poner como comentario file.choose().

### Importando librería para archivos de Excel
```{r importando}
library(readxl)
#file.choose()
#"C:\\Users\\User\\Downloads\\2023-1\\Estadistica_Aplicada\\Sesion06\\almacén.xls"

ruta_excel = "almacén.xlsx"
excel_sheets(ruta_excel)

data = read_excel(ruta_excel, sheet="Hoja1")

data = data[-1]
data = as.data.frame(data)
data
```
#### Leyendo la base de datos

3. Para leer la primera hoja, usamos la función read_excel() y colocando como parámetro sheet="Hojal". Usamos la función as.data.frame() para mostrarlo como un data frame clásico.

Mediante el código data[—1] eliminamos la primera columna que no es una variable a analizar.

```{r data}
data = read_excel(ruta_excel, sheet="Hoja1")

data = data[-1]
data = as.data.frame(data)
data
```

### Análisis de regresión

4. Vamos a realizar ahora un análisis de regresión lineal simple asignando a la variable independiente data$Ordenes y a la dependiente data$Costos. Luego,  utilizaremos la función lm() escribiendo primero la variable dependiente y después la independiente. 

```{r ecuación de regresión}
x = data$Ordenes
y = data$Costos

modelo = lm(y ~ x)
summary(modelo)
modelo$coefficients
```

Podemos mostrar un gráfico de dispersión junto con la recta de regresión.

```{r}
plot(y~x, pch=20, 
     col="red", 
     xlab="ordenes", ylab="Costos", main="Diagrama de dispersión")

abline(modelo,col="blue")
```

### Intervalos de confianza para la pendiente e intercepto

5. Para encontrar un intervalo de confianza para la pendiente e intercepto haremos uso de la función confint(), ingresado como parámetros el objeto resultado de la regresión ('modelo’) y el nivel de confianza. 

Si el intervalo de confianza para la pendiente no tiene al número cero (0), entonces dicho valor para la pendiente es significativamente distinta de cero.

#### Intervalo para el intercepto
```{r intervalos de confianza}

# Nivel de confianza 
nc = 0.95

confint(object = modelo, parm = 1, level = 0.95)
```

Manualmente, el IC para el intercepto lo hallamos así:
```{r}
val_crit_22_gl = qt(p = 0.05/2, df=24-2)

cat("val_crit_22_gl = ", val_crit_22_gl)

lim_2.5 = 0.457625 + qt(p = 0.05/2, df=22) * 
  6.571883 # obtenido de summary (error std del intercepto)
lim_97.5 = 0.457625 - qt(p = 0.05/2, df=22) * 
  6.571883

cat("\n\n")
cat("\t2.5%", "   97.5%")
cat("\n", lim_2.5, lim_97.5)
```

#### Intervalo para la pendiente

```{r}
confint(object = modelo, parm = 2, level = nc)
```

Manualmente, ya que se trata de un intervalo de confianza, el nivel de significancia se debe dividir entre 2
```{r}
val_crit_22_gl = qt(p = 0.05/2, df=24-2)

# qt(p = 1 - 0.05/2, df=22)
cat("val_crit_22_gl = ", val_crit_22_gl)

lim_2.5 = 0.01611756 + qt(p = 0.05/2, df=22) * 
  0.001476 # obtenido de summary (error std de x)
lim_97.5 = 0.01611756 - qt(p = 0.05/2, df=22) * 
  0.001476

cat("\n\n")
cat("\t2.5%", "   97.5%")
cat("\n", lim_2.5, lim_97.5)
```

### Intervalos de confianza para la media e intervalo de predicción

6. Ahora, estimaremos un intervalo de confianza para todos los meses en que hubo 3000 ordenes. 

Haremos uso nuevamente de la función predict(), pero agregando dos nuevos parámetros: int = “confidence" y level, para el nivel de confianza. 

#### Intervalo para la media
```{r intervalo de confianza y prediccion}
# Nivel de confianza
nc = 0.95

nuevo = data.frame(x=3000) # ordenes = 3000

predict(object=modelo, newdata=nuevo, int="confidence", 
        level=nc)
```

#### Intervalo de predicción

Para el intervalo de predicción seguimos la secuencia anterior pero ahora con la opción ‘prediction’.

```{r}
nuevo = data.frame(x=3000) # Ordenes = 3000

predict(object=modelo, newdata=nuevo, interval="prediction",
        level=nc)
```

#### Intervalos de confianza para todos los y

7. Podemos obtener todos los intervalos de confianza para todos los valores de y estimados.

Hacemos uso de la función predict() incluyendo solamente el modelo junto con la opción ‘prediction’ y el nivel de confianza. 

```{r intervalos para todos los y, message=FALSE, warning=FALSE}
y_futuro = predict(object=modelo, interval="prediction", 
                   level=0.95)

dim(y_futuro)
y_futuro
```

Luego construimos un data frame que contiene los datos originales junto con sus respectivos intervalos de confianza.

```{r}
data_nueva = cbind(data, y_futuro) # cbind
data_nueva
```

### Grafico de intervalos para la media e intervalos para y

8. Finalmente, graficaremos los intervalos de confianza para la media junto con los intervalos de predicción. Haremos uso de la librería ggplot2. 

Con geom_point() graficamos el diagrama de dispersión y mediante geom_smooth() los intervalos para la media.

Para los intervalos de predicción usamos geom_line().

```{r gráficos de intervalos}
library(ggplot2)
ggplot(data = data_nueva, aes (x=Ordenes, y=Costos)) +
 geom_point (col="red") +
 geom_smooth(method=lm, formula= y~x, 
             se=T, level=nc, 
             col="blue", fill="orange") +
 geom_line(aes(y=lwr), color="purple", linetype="dashed") +
 geom_line(aes(y=upr), color="purple", linetype="dashed") +
 theme_light()
```
