---
title: "GLAB05 PH modelo lineal"
author: "EFN"
date: "2023-04-17"
output: html_document
---

```{r setup, include=FALSE}
knitr::opts_chunk$set(echo = TRUE)
```

## SEMANA 5: PRUEBAS DE HIPOTESIS PARA MODELO LINEAL
#### GUIA DE LABORATORIO
Revise junto con el docente el ejemplo de aplicación para que luego pueda resolver el caso de aplicación propuesto.

### EJEMPLO DE APLICACIÓN

1. Primero creamos un archivo R Markdown, colocando un título y autor que irán en la cabecera.

2. Ahora leeremos la base de datos llamada “canes”, la cual contiene información sobre el peso de un grupo de canes (en libras) y su consumo de alimento diario (medido en tazas estándar). Esta vez se trabajará con un documento de Excel. Para ello se instalará el paquete “readxl” en la consola,
luego se llama a esta con ‘library(readxl)’.

Se puede buscar dinamicamente la ruta de nuestro archivo por medio de file.choose().
```{r importando}

library(readxl)

# file.choose()
```

3. Asignamos la ruta de nuestro archivo a una variable (para este caso “ruta_excel' y si queremos ver cuáles son los nombres de las hojas de nuestro documento de Excel utilizamos “excel_sheets(). Una vez hecho esto podemos desechar o poner como comentario ‘file.choose().

```{r}
#ruta_excel = "C:/Users/User/Downloads/2023-1/Estadistica_Aplicada/Sesion05/canes.xlsx"
#excel_sheets(ruta_excel)

```
#### Leyendo la base de datos

4. Para leer la primera hoja, usamos la función read_excel() y colocando como parámetro "sheet="Hoja1”. Usamos la función “as.data.frame()" para mostrarlo como un data frame clásico.

```{r data}
data = read_excel("canes.xlsx", sheet="Hoja1")

data = data[-1]
data = as.data.frame(data)
data
```

## Análisis de regresión

5. Vamos a realizar ahora un análisis de regresión lineal simple asignando la variable independiente (‘data$Peso’) y la dependiente (‘data$Consumo’) de la data. Luego utlilizaremos la función lm() escribiendo primero la variable dependiente y después la independiente. Podemos mostrar un gráfico de dispersión junto con la recta de regresión.

```{r ecuación de regresión}
x = data$Peso
y = data$Consumo

modelo = lm(y ~ x)

modelo$coefficients

plot(y ~ x, pch=20, col="red", xlab="Peso", ylab="Consumo", main="Diagrama de dispersion")

abline(modelo,col="blue")
```

### Supuesto de Linealidad entre la variable dependiente y la independiente

6. Para probar la linealidad entre las variables haremos uso de la función anova() que se basa en el estadístico F. Si el p-valor es menor a 0.05, se debe rechazar la hipótesis nula Ho de que B1 = 0 (no existe una relación lineal entre X e Y), y en caso contrario se debe aceptar Ho.

```{r F}

anova(modelo)  # analysis of variance

```
DF : grados de libertad
Sum Sq: suma de cuadrados
Mean Sq: Sum Sq / DF
F value: estadistico F
Pr(F cal > F teorico): 3.47 e-14

El p-valor (3.47 e-14) es menor a 0.05 => se debe rechazar la hipótesis nula Ho de que B1 = 0. O sea, se acepta la H1 de que si existe una relacion lineal entre X e Y.


### Supuesto de Independencia de los residuos

7. Si queremos probar la independencia entre los errores (residuos) hacemos uso de la función dwtest() que se basa en el estadístico Durbin-Watson. 

Previo a ellos debemos instalar el paquete ‘lmtest’. Si el p-valor (‘p-value’) es menor a 0.05, se debe rechazar la hipótesis nula Ho, de que NO existe autocorrelación entre los errores, y en caso contrario se debe aceptar Ho.

Ejecutar en la consola: **install.packages("lmtest") antes de invocarlo con library(lmtest)

```{r prueba durbin-watson, warning=FALSE}

library(lmtest)

dwtest(modelo)

```
Ho: No hay autocorrelacion (que es buen supuesto)
H1: SI hay ...

p-value = 0.08 . Entonces se acepta la Ho de que NO hay autocorrelacion de los residuos.

### Supuesto de Normalidad de los residuos

8. Si queremos probar la normalidad de los residuos hacemos uso de la función shapiro.test() que se basa en el estadistico Shapiro-Wilk sobre los residuos. Si el p-valor (‘p-value’) es menor a 0.05, se debe rechazar la hipótesis nula Ho de que los residuos se distribuyen normalmente, y en caso contrario se debe aceptar Ho. 

```{r prueba shapiro-wilk}

residuos = resid(modelo)

shapiro.test(x = residuos)

```
El p-value = 0.17. Ya que el p-value es mayor que 0.05 entonces se acepta la Ho de que los residuos se distribuyen normalmente (lo que es bueno...)


Tambien podemos verificar la normalidad de los residuos por medio de un gráfico Q-Q, en el que se deben encontrar alrededor de la recta.

```{r}
plot(modelo, 2)

```

### Supuesto de Varianza constante (homocedasticidad) de los residuos

Por ultimo, para probar la varianza constante (homocedasticidad) de los residuos hacemos uso de la función bptest() que se basa en el estadistico Breusch-Pagan sobre los residuos. Previo a ellos debemos instalar el paquete “lmtest" en caso de no tenerlo. 

Si el p-valor (‘p-value’) es menor a 0.05, se debe rechazar la hipótesis nula Ho, de que los residuos tienen varianza constante, y en caso contrario aceptar Ho. 

Podemos hacer un gráfico de las raices cuadradas de los residuales estandarizados.

```{r prueba Breusch-Pagan}

library(lmtest)

bptest(modelo)

```
Ho: Los residuos tienen varianza constante (lo que es bueno...)
H1: Los residuso no tienen varianza constante.

El p-value = 0.4581. Ya que es mayor que 0.05 entonces se acepta la Ho de que los residuos tienen varianza constante.

```{r}

plot(x = modelo, which = 3)

```

