---
title: "SEMANA 7: ANALISIS DE REGRESION MULTIPLE"
author: "EFN"
date: "2023-04-26"
output: html_document
---

```{r setup, include=FALSE}
knitr::opts_chunk$set(echo = TRUE)
```



## Importando librería

```{r data}
library(readxl)
# file.choose()

ruta_excel = "periódicos.xlsx"

excel_sheets(ruta_excel)
```

### Leyendo la base de datos

```{r importando}
data = read_excel(ruta_excel, sheet="Hoja1")
data = data[-1]
data = as.data.frame(data)
data
```

3. Podemos calcular algunas medidas descriptivas con la función ‘summary()”.

### Medidas descriptivas

```{r descriptivos}
summary(data)
```

4. Podemos generar gráficas de dispersión entre pares de variables y valor del coeficiente de correlación entre cada variable independiente con la dependiente mediante la función ggpairs(), pero debemos instalar previamente el paquete “GGally”.

## Diagramas de dispersión
```{r message=FALSE, warning=FALSE}
#install.packages (”GGally”)

library(ggplot2)
library(GGally)

ggpairs(data, 
        upper = list(continuous = "cor", na = "na"),
        columns=1:4,
        lower=list(continuous="smooth"),
        diag=list(continuous="barDiag"), 
        axisLabels="none")
```

5. Para llevar a cabo la regresión múltiple utilizamos la función lm() escribiendo primero la variable dependiente y luego las independientes colocando en medio el simbolo “~" (podríamos definir previamente las variables con otros nombres o colocar sus nombre originales). 

Para ver un resumen del modelo usamos la función summary() y si queremos extraer los coeficientes (pendientes e intercepto) escribimos “$coefficients” al lado del nombre del modelo que se dio a la regresión.

## Modelo de regresión múltiple

```{r}
modelo = lm(formula = Suscriptores ~ Población +
              Presupuesto + 
              Ingreso, 
            data= data)

summary(modelo)

modelo$coefficients
```

Varios resultados de summary() pueden ser extraídos, como R2.
```{r}
summary(modelo)$r.squared
```



```{r predicciones}
predictores = data.frame(Población=600, Presupuesto=18, Ingreso=36)
predictores

costo_est = predict(object = modelo, newdata = predictores)

cat("Costo estimado con presupuesto=600, Aislamiento=5, Antigüedad=10\n\t", costo_est)
```



