---
title: "SEMANA 7: ANALISIS DE REGRESION MULTIPLE"
author: "EFN"
date: "2023-04-26"
output: html_document
---

```{r setup, include=FALSE}
knitr::opts_chunk$set(echo = TRUE)
```

### GUIA DE LABORATORIO

Revise junto con el docente el ejemplo de aplicación para que luego pueda resolver el caso de aplicación propuesto.

### EJEMPLO DE APLICACIÓN
1. Primero creamos un archivo R Markdown, colocando un título y autor que irán en la cabecera.

2. Procederemos a leer la base de datos llamada “calefacción”, que contiene información sobre el costo de calefacción (en dólares), lo cual se quiere predecir con base a:
 la temperatura exterior diaria media (en °F), 
 el número de pulgadas de aislamiento en el ático y 
 la antigüedad en años del calentador para un grupo de casas puestas en venta en una ciudad de Estados Unidos. 

Se trabajará con un documento de Excel. Para ello se debe tener instalado el paquete ‘readxl’ en la consola. Luego, se llama a esta con library(readxl). 

Luego buscamos la ruta de nuestro archivo por medio de file.choose() y la asignamos a una variable (para este caso ‘ruta_excel’) y si queremos ver cuáles son los nombres de las hojas de nuestro documento de Excel utilizamos ‘excel_sheets(). 

Para leer dicha base de datos haremos uso de la función read_excel().

## Importando librería

```{r data}
library(readxl)
# file.choose()

ruta_excel = "calefacción.xlsx"

excel_sheets(ruta_excel)
```

### Leyendo la base de datos

```{r importando}
data = read_excel(ruta_excel, sheet="Hoja1")
data = data[-1]
data = as.data.frame(data)
data
```

3. Podemos calcular algunas medidas descriptivas con la función ‘summary()”.

### Medidas descriptivas

```{r descriptivos}
summary(data)
```

4. Podemos generar gráficas de dispersión entre pares de variables y valor del coeficiente de correlación entre cada variable independiente con la dependiente mediante la función ggpairs(), pero debemos instalar previamente el paquete “GGally”.

## Diagramas de dispersión
```{r message=FALSE, warning=FALSE}
#install.packages (”GGally”)

library(ggplot2)
library(GGally)

ggpairs(data, 
        upper = list(continuous = "cor", na = "na"),
        columns=1:4,
        lower=list(continuous="smooth"),
        diag=list(continuous="barDiag"), 
        axisLabels="none")
```

5. Para llevar a cabo la regresión múltiple utilizamos la función lm() escribiendo primero la variable dependiente y luego las independientes colocando en medio el simbolo “~" (podríamos definir previamente las variables con otros nombres o colocar sus nombre originales). 

Para ver un resumen del modelo usamos la función summary() y si queremos extraer los coeficientes (pendientes e intercepto) escribimos “$coefficients” al lado del nombre del modelo que se dio a la regresión.

## Modelo de regresión múltiple

```{r}
modelo = lm(formula = Costo ~ Temperatura +
              Aislamiento + 
              Antigüedad, 
            data= data)

summary(modelo)

modelo$coefficients
```

Varios resultados de summary() pueden ser extraídos, como R2.
```{r}
summary(modelo)$r.squared
```

7. Si queremos hacer una predicción a partir de la ecuación de regresión múltiple, asignamos un valor a cada variable independiente y aplicamos la función predict() que tiene como parámetros el modelo y el valor de las variables independientes. Por ejemplo, queremos estimar el costo de calefacción para una casa, cuya temperatura externa media del mes es de 30 grados (Temperatura=30), hay 5 pulgadas de aislamiento en el ático (Asilamiento=5) y el calentador tiene 10 años (Antigiiedad=10). 

```{r predicciones}
predictores = data.frame(Temperatura=30, Aislamiento=5, Antigüedad=10)
predictores

costo_est = predict(object = modelo, newdata = predictores)

cat("Costo estimado con Temperatura=30, Aislamiento=5, Antigüedad=10\n\t", costo_est)
```

Se puede hacer una serie de predicciones utilizando la función seq() en una de las variables independientes manteniendo constantes a las otras y siguiendo un proceso similar al caso anterior.

```{r}
# predictores = data.frame(Temperatura = seq(30, 40, 1), Aislamiento=5, Antigüedad=10)
predictores = data.frame(Temperatura = seq(30, 40, 1), Aislamiento= 5, Antigüedad=10)

predictores
```

```{r}
costo_est = predict(object = modelo, newdata = predictores)
costo_est
```

Mostramos los costos predichos junto con las variables predictoras en un dataframe.
```{r}
cbind(costo_est, predictores)

data_predichos  = cbind(round(costo_est,1), predictores)
colnames(data_predichos)[1] = 'Costo predicho'

data_predichos
```

Diversas combinaciones de valores en la variables independientes pueden ser posibles. Por ejemplo:

```{r}
# predictores = data.frame(Temperatura = seq(30, 40, 1), Aislamiento=5, Antigüedad=10)
predictores = data.frame(Temperatura = seq(30, 40, 1), Aislamiento= seq(3,8, 0.5), Antigüedad=10)

predictores
```

```{r}
costo_est = predict(object = modelo, newdata = predictores)

cbind(costo_est, predictores)

data_predichos  = cbind(round(costo_est,1), predictores)
colnames(data_predichos)[1] = 'Costo predicho'

data_predichos
```
