---
title: "Lab 07 - ANÁLISIS DE REGRESIÓN MÚLTIPLE. ECUACIÓN DE REGRESIÓN MÚLTIPLE"
author: "Daniel Escriba Flores"
output:
  pdf_document:
    latex_engine: xelatex
    toc: true
    toc_depth: 3
  html_document: 
    toc: true
    toc_depth: 3
---

```{r setup, include=FALSE}
knitr::opts_chunk$set(echo = TRUE)
```

# Contexto: 

El Times-Observer es un periódico en la ciudad Metro. Al igual que muchos periódicos en la ciudad, el Times-Observer pasa por dificultades financieras. La gerente de circulación estudia otros periódicos en ciudades similares en Estados Unidos y Canadá, con interés particular en las variables que se relacionan con el número de suscriptores. Esta reúne la informacion muestral de 25 periódicos en ciudades similares empleando la siguiente notación:

- Suscriptores : Número de suscriptores (en miles)
- Población : Población metropolitana (en miles)
- Presupuesto : Presupuesto en publicidad del periódico (miles de dólares)
- Ingreso : Ingreso familiar medio en el área metropolitana (miles de dólares)

Deseando predecir el número de suscriptores con base a las otras variables, haga lo siguiente:

---

# Pregunta A: Datos, D-Dispersion e interpretacion

a. Lea la base de datos, elabore un diagrama de dispersión para cada variable independiente con la dependiente indicando e interpretando sus respectivos valores de coeficiente de correlación.

## Lectura de datos

```{r Importando datos , warning=FALSE }
library(readxl)
library(pander)
library(equatiomatic)

data = read_excel("periódicos.xlsx", sheet="Hoja1")
data = data[-1]
data = as.data.frame(data)

# Usar pander para formatear la tabla
pander(data, caption = "Tabla de datos de suscripciones a periodicos de USA y Canada")
```

### Medidas descriptivas

```{r descriptivos}
summary(data)
```

## Diagrama de dispersion

```{r message=FALSE, warning=FALSE}
#install.packages (”GGally”)

library(ggplot2)
library(GGally)

ggpairs(data, 
        upper = list(continuous = "cor", na = "na"),
        columns=1:4,
        lower=list(continuous="smooth"),
        diag=list(continuous="barDiag"), 
        axisLabels="none")
```

## Interpretacion de Correlaciones con la variable dependiente

- Población (0.643): Correlación positiva fuerte y significativa. A mayor población, mayor número de suscriptores.

- Presupuesto (0.709): Correlación positiva muy fuerte y significativa. Los presupuestos más altos están asociados con más suscriptores.

- Ingreso (0.710): La correlación más fuerte, positiva y significativa. Los mayores ingresos predicen claramente más suscriptores.

---

# Pregunta B: Regresion multiple y Ecuacion

b. Realice un análisis de regresión múltiple y escriba la ecuación de regresión múltiple.

## Regresion multiple

```{r}
modelo = lm(formula = Suscriptores ~ Población +
              Presupuesto + 
              Ingreso, 
            data= data)

summary(modelo)

modelo$coefficients
```

### Interpretación del Modelo

Bondad de ajuste: R² = 0.8348 (83.48% de variabilidad explicada - excelente ajuste)

Variables significativas (todas con p < 0.01):

Población: cada aumento de 1 unidad aumenta 0.0075 suscriptores

Presupuesto: cada unidad adicional aporta 0.051 suscriptores

Ingreso: el predictor más fuerte (1.097 suscriptores por unidad)

## Ecuacion de regresion multiple


```{r, echo=FALSE}
cat("Ecuación de regresión:\n")
cat("Suscriptores =", coef(modelo)[1], "+", coef(modelo)[2], "* Población +", 
    coef(modelo)[3], "* Presupuesto +", coef(modelo)[4], "* Ingreso\n")
```


```{r}
# Versión básica
extract_eq(modelo)

# Versión con valores de coeficientes
extract_eq(modelo, use_coefs = TRUE)

```

---

# Pregunta C: Pronostico

c. Realice un pronóstico cuando la población es de 600 000 habitantes, el presupuesto en publicidad del periódico es de 18 000 dólares y el ingreso familiar medio en el área metropolitana es de 36 000 dólares.

```{r predicciones}
predictores = data.frame(Población=600, Presupuesto=18, Ingreso=36)
pander(predictores, caption = "Tabla de datos predictores")

``` 

```{r}

costo_est = predict(object = modelo, newdata = predictores)
```

```{r, , echo=FALSE}
cat("Suscriptores Estimados con  Población=600 000, Presupuesto=18 000, Ingreso=10 000 :\n\t", costo_est)
```

---

# Conclusion 

El modelo muestra que el ingreso y el presupuesto son los factores más importantes para predecir suscriptores, con un 83.5% de explicación (R²). 

Para una ciudad con:

- 600,000 habitantes

- $18,000 de presupuesto publicitario

- $36,000 de ingreso familiar promedio

Se pronostican aproximadamente 39,210 suscriptores.

Estos resultados demuestran que las condiciones económicas y las inversiones en marketing son determinantes clave para el crecimiento de la base de suscriptores del periódico.

---

