---
title: "Representación gráfica de los datos - FERNANDEZ"
author: "Fernandez Cuyubamba Wilmer Manuel"
date: "2025-03-26"
output: html_document
---

#### TRANSLADAR LA DATA DEL DOCUMENTO A UN ARCHIVO .TXT Y LEERLO EN RSTUDIO
##### CARGA EN FORMATO TABLA
```{r data}
data = read.table("seguridad.txt", sep="", header=T)
data
```

#### REALIZAR UN RESUMEN DE LOS PRINCIPALES ESTADISTICOS DESCRIPTIVOS

```{r}
summary(data)
```

#### DIAGRAMA DE DISPERSION 
```{r}

plot(data$Volumen_de_ventas, data$Violaciones,
main = "Diagrama de Dispersión: Volumen de Ventas vs Violaciones de Seguridad",
xlab = "Volumen de Ventas",
ylab = "Violaciones de Seguridad",
pch = 19, col = "red",
ylim = c(0, 40))
```

#### INTERPRETACIONES 
Podemos encontrar 3 formas de poder interpretar este diagrama:
Tendencia Negativa: Observamos que mediante el eje X se aumenta los valores las violaciones de seguridad disminuyen en cantidad, por lo que podemos decir que podria existir una tendencia negativa.
Variabilidad en los datos: Hay una dispersión significativa en los puntos, lo que sugiere que la relación no es perfectamente linea
Valores Atipicos: Algunos puntos podrían considerarse atípicos si están muy alejados del patrón general. Identificarlos ayudaría a entender qué factores adicionales pueden estar influyendo.

